---
title: "Vérification des coordonnées GPS et des numéros de cellule"
subtitle: "Jeu de données HN — Hand netting atlas"
date: today
format:
  docx:
    toc: false
execute:
  echo: false
  warning: false
  message: false
---

```{r setup}
#| echo: false
#| warning: false
#| message: false
#| results: hide
here::i_am("atlas-mnhnl.Rproj")
source(here::here("Atlas", "code", "0_Initialisation.R"))
source(here::here("Atlas", "code", "HNCell.R"))

library(knitr)

LU_LON_RANGE <- c(5.6, 6.6)
LU_LAT_RANGE <- c(49.3, 50.3)

stopifnot(all(c("Code", "Cell", "Longitude", "Latitude", "Collecteur", "Date") %in% names(HN)))

use_flextable <- requireNamespace("flextable", quietly = TRUE)
if (use_flextable) library(flextable)

pretty_table <- function(df, caption = NULL) {
  if (use_flextable) {
    ft <- flextable(df)
    ft <- theme_box(ft)
    ft <- bold(ft, part = "header")
    ft <- bg(ft, bg = "#F2F2F2", part = "header")
    ft <- align(ft, align = "left", part = "all")
    ft <- valign(ft, valign = "top", part = "body")
    ft <- fontsize(ft, size = 10, part = "all")
    # Contraint le tableau à la largeur de la page et fait passer le texte
    # long à la ligne au lieu de déborder des marges.
    ft <- set_table_properties(ft, layout = "autofit", width = 1)
    if (!is.null(caption)) ft <- set_caption(ft, caption)
    ft
  } else {
    kable(df, caption = caption)
  }
}
```

```{r calc-rightcell}

if (!"RightCell" %in% names(HN)) {
  pts <- HN %>%
    filter(!is.na(Longitude), !is.na(Latitude)) %>%
    st_as_sf(coords = c("Longitude", "Latitude"), crs = 4326, remove = FALSE)

  pts <- st_transform(pts, st_crs(rtp_sf))
  inter <- st_join(pts, rtp_sf["layer"])

  HN <- HN %>%
    left_join(
      inter %>% st_drop_geometry() %>% select(Code, RightCell = layer),
      by = "Code"
    )
}
```

```{r bounds-check}
n_total <- nrow(HN)

missing_coords <- sum(is.na(HN$Longitude) | is.na(HN$Latitude))

out_of_bounds <- sum(
  !is.na(HN$Longitude) & !is.na(HN$Latitude) &
    !(HN$Longitude >= LU_LON_RANGE[1] & HN$Longitude <= LU_LON_RANGE[2] &
      HN$Latitude  >= LU_LAT_RANGE[1] & HN$Latitude  <= LU_LAT_RANGE[2])
)

n_non_exploitable <- missing_coords + out_of_bounds
n_exploitable <- n_total - n_non_exploitable
```

```{r comparaison}
comparables <- !is.na(HN$Cell) & !is.na(HN$RightCell)
n_comparables <- sum(comparables)

manque_rightcell <- HN %>% filter(!is.na(Cell) & is.na(RightCell))
n_manque_rightcell <- nrow(manque_rightcell)

match <- HN$Cell == HN$RightCell
n_match <- sum(match[comparables], na.rm = TRUE)
n_mismatch <- sum(!match[comparables], na.rm = TRUE)
pct_mismatch <- round(100 * n_mismatch / n_comparables, 1)

erreurs <- HN %>%
  filter(comparables & !match) %>%
  select(Code, Cell, RightCell, Longitude, Latitude, Collecteur, Date)

erreurs_uniques <- erreurs %>%
  distinct(Cell, RightCell, Longitude, Latitude, Collecteur, Date, .keep_all = TRUE)
n_erreurs_uniques <- nrow(erreurs_uniques)
```

```{r adjacency}
voisins_liste <- st_touches(rtp_sf, rtp_sf)
noms_cellules <- rtp_sf$layer
voisins_par_cellule <- setNames(
  lapply(voisins_liste, function(idx) noms_cellules[idx]),
  noms_cellules
)

erreurs_uniques$est_voisin <- mapply(function(cell, rightcell) {
  voisins_de_rightcell <- voisins_par_cellule[[as.character(rightcell)]]
  if (is.null(voisins_de_rightcell)) return(NA)
  cell %in% voisins_de_rightcell
}, erreurs_uniques$Cell, erreurs_uniques$RightCell)

erreurs_voisines  <- erreurs_uniques %>% filter(est_voisin == TRUE)
erreurs_suspectes <- erreurs_uniques %>% filter(est_voisin == FALSE)

n_voisines  <- nrow(erreurs_voisines)
n_suspectes <- nrow(erreurs_suspectes)


table_suspects <- erreurs_suspectes %>%
  group_by(Cell, RightCell) %>%
  summarise(
    Code          = paste(unique(Code), collapse = ", "),
    Collecteurs   = { c <- unique(na.omit(Collecteur)); if (length(c) == 0) NA_character_ else paste(c, collapse = ", ") },
    n_sous_lignes = n(),
    annees        = list(sort(unique(format(as.Date(Date), "%Y")))),
    .groups = "drop"
  ) %>%
  transmute(
    `Code` = Code,
    `Cellule notée` = Cell,
    `Cellule calculée` = RightCell,
    `Collecteur(s)` = ifelse(is.na(Collecteurs), " ", Collecteurs)
  )
```

::: {.content-visible when-format="docx"}
```{=openxml}
<w:p><w:pPr><w:pStyle w:val="Author"/><w:pBdr><w:bottom w:val="single" w:sz="6" w:space="10" w:color="BFBFBF"/></w:pBdr><w:spacing w:after="200"/><w:jc w:val="center"/><w:rPr><w:color w:val="7F7F7F" w:themeColor="text1" w:themeTint="80"/><w:sz w:val="18"/><w:szCs w:val="18"/></w:rPr></w:pPr><w:r><w:rPr><w:color w:val="7F7F7F" w:themeColor="text1" w:themeTint="80"/><w:sz w:val="18"/><w:szCs w:val="18"/></w:rPr><w:t xml:space="preserve">Généré automatiquement à partir de </w:t></w:r><w:r><w:rPr><w:color w:val="7F7F7F" w:themeColor="text1" w:themeTint="80"/><w:sz w:val="18"/><w:szCs w:val="18"/></w:rPr><w:t>ErreurHN.qmd</w:t></w:r></w:p>
```
:::

## Contexte et objectif

Le jeu de données HN contient `r format(n_total, big.mark = " ")` observations. Chaque observation possède 2 informations de localisation : coordonnées GPS (Latitude et Longitude) et numéro de la cellule (grille de référence 5 km). L'objectif ici est de vérifier que ces 2 informations concordent, que la cellule notée à la main correspond bien à la cellule dans laquelle tombent réellement les coordonnées GPS.

## Vérification des données GPS

Plusieurs problèmes dans les colonnes Longitude et Latitude ont été identifiés :

- Valeurs manquantes : `r missing_coords` lignes sans coordonnées
- Valeurs aberrantes en notation scientifique, exemple 4,99 × 10\^16
- Fautes de frappe : virgule en trop
- Virgules mal placées

Seuls les cas de valeurs manquantes et de valeurs aberrantes n'ont pas été corrigés.

### Résultat du nettoyage

```{r}
pretty_table(tibble::tibble(
  Catégorie = c("Total observations HN", "Coordonnées exploitables", "Coordonnées non exploitables"),
  `Nombre de lignes` = c(n_total, n_exploitable, n_non_exploitable)
))
```

### Détail des lignes non exploitables

```{r}
pretty_table(tibble::tibble(
  `Sous-catégorie` = c("Longitude/latitude manquante", "Coordonnées hors bornes Luxembourg"),
  `Nombre de lignes` = c(missing_coords, out_of_bounds)
))
```

## Calcul de la cellule à partir des coordonnées

Pour les `r n_exploitable` lignes aux coordonnées exploitables, une colonne "RightCell" a été calculée en alliant chaque point GPS à la grille de référence 5 km.

- Lignes où Cell (saisie manuelle) ET RightCell sont toutes deux renseignées : `r n_comparables`
- Lignes où Cell est renseigné mais RightCell manquant : `r n_manque_rightcell` (coordonnées invalides ou hors grille)

## Comparaison entre Cell et RightCell

```{r}
pretty_table(tibble::tibble(
  Résultat = c("Correspondance exacte", "Résultat différent"),
  `Nombre de lignes` = c(as.character(n_match), paste0(n_mismatch, " (", pct_mismatch, " %)"))
))
```

Après regroupement des lignes correspondant à une même sortie (mêmes coordonnées, même collecteur, mêmes dates), ces `r n_mismatch` lignes correspondent à `r n_erreurs_uniques` événements distincts.

## Distinguer les 2 types d'erreurs

Un point GPS proche d'une frontière entre deux cellules peut être calculé dans la cellule voisine plutôt que celle notée sur le terrain. Chaque cellule de la grille a donc été comparée à ses 8 cellules voisines directes pour distinguer ce cas d'une vraie erreur.

```{r}
pretty_table(tibble::tibble(
  Résultat = c("Cellule notée = cellule voisine", "Cellule notée ≠ cellule voisine"),
  `Nombre d'événements` = c(n_voisines, n_suspectes)
))
```

### Les `r n_suspectes` cas à vérifier

```{r}
pretty_table(table_suspects)
```

## Résumé

- `r format(n_total, big.mark = " ")` observations au total
- `r n_non_exploitable` observations ont des coordonnées GPS non exploitables
- Sur les `r n_comparables` lignes comparables, `r n_mismatch` lignes (`r n_erreurs_uniques` événements distincts) présentent un désaccord entre cellule notée et cellule calculée
- `r n_voisines` de ces désaccords concernent des cellules directement voisines
- `r n_suspectes` désaccords sont plus importants
